【裁判字號】    95,訴,1527
【裁判日期】    951226
【裁判案由】    準強盜
【裁判全文】
臺灣臺南地方法院刑事判決              95年度訴字第1527號
公  訴  人  臺灣臺南地方法院檢察署檢察官
被      告  乙○○
公設辯護人  甲○○
上列被告因強盜案件，經檢察官提起公訴（九十五年度營偵字第
一二二三號），本院判決如下：
    主  文
乙○○意圖為自己不法之所有，而搶奪他人之動產，因防護贓物
及脫免逮捕，而當場施以脅迫，處有期徒刑伍年陸月。
    事  實
一、乙○○因積欠他人債務及卡債，於民國九十五年九月三日上
    午十時三十分許，在台南縣新營市○○路四號前，見婦人丁○○○脖子配掛金項鍊一條（重約一台兩六錢三分）且一人
    蹲在路旁，即意圖為自己不法之所有，趁其不備之際，由丁○○○背後徒手搶奪丁○○○懸掛在脖子上之金項鍊一條，
    丁○○○因禁不住乙○○之強大拉力，遂被拉退數步，金項
    鍊亦因無法承受拉力而斷裂，乙○○遂將金項鍊搶走，得手
    後往新營市○○路方向逃逸，丁○○○大喊「搶劫」、「搶
    劫」，適時恰有路人丙○○經過見狀即騎乘機車追躡乙○○
    至博愛街與文化街街口，方將乙○○攔下，乙○○為防護贓
    物及脫免逮捕當場轉身質問丙○○「做什麼？」，並出手揮
    拳，對丙○○施以脅迫，丙○○見狀隨即閃躲至旁邊，乙○○見丙○○等路人仍在追捕，而將搶得之金項鍊丟至路邊，
    續向前逃跑約五十公尺後因體力不支而倒地，丙○○遂騎車
    至該處並下車將乙○○壓制住，於壓制時不慎致左前臂遭機
    車之排氣管燙傷（公訴意旨以為係乙○○掙脫所致，尚有誤
    會），後經路人多人協助，始將乙○○逮捕，並於路上拾回
    其丟置之金項鍊（己發還）。
二、案經臺南縣警察局新營分局報請臺灣臺南地方法院檢察署檢
    察官偵查起訴。
    理  由
一、上揭犯罪事實，業據被告乙○○於本院審理時坦承確有於上
    揭時地搶奪被害人丁○○○之金項鍊得手等情不諱，但矢口
    否認有因防護贓物或脫免逮捕而施脅迫之準強盜犯行。辯稱
    ：受傷的人是我，我沒有防護贓物打人云云。指定辯護人並
    到庭代為辯稱：丙○○手臂被燙傷是自己不小心燙到的，這
    部分不是被告實施強暴脅迫，有爭議的是第一次被追到，被
    告口出惡言，又要逃跑，但尚未達到致使不能抗拒的程度云
    云。惟查，被告乙○○確有於上揭時地被丙○○追捕途中，
    因遭丙○○追上攔截而以台語質問丙○○「做什麼」，並揮
    拳脅迫丙○○，經丙○○閃避始未揮中等情，業據證人丙○○於本院審理中到庭結證屬實，核與其在警詢及偵查中均證
    稱被告確有轉身打我等情相符。且被告乙○○對此部份之證
    言，並不爭執，僅就被壓制後之情形表示「我被他們壓制住
    時已經受傷了，沒有反抗，我有說做什麼（台語），是因為
    我自己滑倒受傷。」等語。是以，證人丙○○之證詞應屬可
    信。而被告既未爭執此部份之證詞，且於警詢時自稱我見有
    人追我時心慌將金項鍊丟棄於路邊等語，顯見被告於遭追捕
    時已「心慌」，是以，其是否有出拳脅迫丙○○？記憶即難
    免有誤，辯解之可信度較低。是故，被告上揭辯解稱伊未防
    護贓物打人云云，自不可採。本件復有丙○○壓制被告時遭
    機車排汽管燒傷之診斷證明書一份、被告丟置金項鍊之現場
    照片三幀等附卷足資佐證。本件事證明確，被告上開為防護
    贓物及脫免逮捕而當場施以脅迫之犯行，堪以認定，應依法
    論科。
二、按刑法第三百二十九條準強盜罪所稱之「強暴脅迫」，只須
    行為人實施強暴或脅迫行為，足使人心生恐怖即屬相當，不
    以使人不能抗拒為必要；又已著手於搶奪之實施，尚未得手
    即被追捕，而其又意圖脫免逮捕，當場施以強暴，所為應構
    成加重準強盜未遂罪，並依未遂犯之例減輕其刑；且刑法第
    三百二十九條之以強盜論，即以強盜罪相當條文處罰之意，
    並非專以第三百二十八條第一項之強盜論，故第三百三十條
    所謂犯強盜罪，不僅指自始犯強盜罪者而言，即依第三百二
    十九條以強盜論者亦包括之，如此項準強盜有第三百二十一
    條第一項各款情形之一，自應依第三百三十條論處。（最高
    法院七十九年臺上字五○○號判例、九十一年度臺上字第一
    一三二號裁判、二十五年上字第六六二六號判例意旨併同參
    照）。核其所為，係犯刑法第三百二十九條、第三百二十八
    條第一項之準強盜罪。爰審酌被告因積欠債務竟不思靠己力
    賺錢償還，圖不勞而獲及在光天化日之通衢要道，不顧他人
    之安危猛拉被害人脖子項鍊，可能勒死被害人等之犯罪之動
    機、目的、手段、對被害人所生危害，犯後僅坦承部份犯行
    ，並未與被害人達成民事和解，其智識程度、生活狀況等一
    切情狀，量處如主文所示之刑，以示懲戒。
據上論結，依刑事訴訟法第二百九十九條第一項前段，刑法第三
百二十八條第一項、第三百二十九條，判決如主文。
本案經檢察官戊○○到庭執行職務。
中    華    民    國    95    年    12    月    26    日
                    刑事第九庭  審判長法  官  楊清安
                                      法  官  卓穎毓
                                      法  官  朱中和
上正本證明與原本無異。
如不服本判決，應於判決送達後十日內向本院提出上訴狀 (應附
繕本)。
                                      書記官  陳著振
中    華    民    國    95    年    12    月    28    日
附錄本判決論罪科刑法條：
中華民國刑法第328條：
意圖為自己或第三人不法之所有，以強暴、脅迫、藥劑、催眠術
或他法，至使不能抗拒，而取他人之物或使其交付者，為強盜罪
，處5年以上有期徒刑。
以前項方法得財產上不法之利益或使第三人得之者，亦同。犯強
盜罪因而致人於死者，處死刑、無期徒刑或10年以上有期徒刑；
致重傷者，處無期徒刑或7年以上有期徒刑。
第 1 項及第 2 項之未遂犯罰之。
預備犯強盜罪者，處1年以下有期徒刑、拘役或3千元以下罰金。
中華民國刑法第329條：
竊盜或搶奪，因防護贓物、脫免逮捕或湮滅罪證，而當場施以強
暴脅迫者，以強盜論。


司法院資訊處製作；財團法人民間司法改革基金會備份。
